【裁判字號】    96,簡上,388
【裁判日期】    970606
【裁判案由】    確認本票債權不存在
【裁判全文】
臺灣臺北地方法院民事判決             96年度簡上字第388號
上  訴  人  國泰世華商業銀行股份有限公司
法定代理人  丙○○
訴訟代理人  戊○○
            丁○○
被  上訴人  甲○○
上列當事人間請求確認本票債權不存在事件，上訴人對於中華民
國96年6月22日本院臺北簡易庭96年度北簡字第17734號第一審判
決提起上訴，本院於97年5月23日言詞辯論終結，判決如下：
    主      文
原判決廢棄。
被上訴人在第一審之訴駁回。
第一、二審訴訟費用由被上訴人負擔。
    事實及理由
一、本件被上訴人經合法通知，未於言詞辯論期日到場，核無民
    事訴訟法第386條所列各款之情形，爰依上訴人之聲請，由
    其一造辯論而為判決。
二、被上訴人起訴主張：上訴人持有以伊名義於民國95年11月10
    日簽發，面額為新台幣（下同）4萬7,989元，到期日96年1
    月5日之本票1紙（下稱系爭本票），並聲請系爭本票准予強
    制執行，惟伊並未簽發系爭本票，求為確認上訴人持有之系
    爭本票債權對伊不存在之判決等語。
三、上訴人則以：被上訴人向伊申辦現金卡（晶鑽卡）使用，嗣
    因到期積欠借貸本息4萬7,989元未還，經伊請求被上訴人全
    部清償，被上訴人請求分期攤還，經雙方約定分24期攤還、
    每月1日為繳款日、利息按年利率12％計算、以上訴人在伊
    新興分行開立000-00-0000000號之帳戶為還款帳號，上訴人
    並於95年11月10日簽立現金卡餘額分期攤還貸款申請書及其
    上所附系爭本票予伊，經伊行員以電話向被上訴人確認無誤
    等語為辯。
四、原審為被上訴人勝訴之判決，上訴人提起上訴，聲明：
    （一）原判決廢棄。
    （二）被上訴人在第一審之訴駁回。
    被上訴人則聲明：上訴駁回。
五、上訴人持有系爭本票，並聲請系爭本票准予強制執行之事實
    ，有上訴人提出之系爭本票在卷可稽，並為兩造所不爭執，
    堪信為真實。
六、兩造之爭點及論述：
    被上訴人主張其並未簽發系爭本票，上訴人持有之系爭本票
    債權對其不存在等語，為上訴人所否認，並以前詞置辯。是
    兩造所爭執之處，應在於被上訴人有無簽發系爭本票？經查
    ：
（一）上訴人抗辯被上訴人向其申辦現金卡（晶鑽卡）使用，嗣
      因到期積欠借貸本息4萬7,989元未還，經其請求被上訴人
      全部清償，被上訴人請求分期攤還，經雙方約定分24期攤
      還、每月1日為繳款日、利息按年利率12％計算、以上訴
      人在其新興分行開立000-00-0000000號帳戶為還款帳號，
      上訴人並於95年11月20日簽立現金卡餘額分期攤還貸款申
      請書及其上所附系爭本票予其，經其行員以電話向被上訴
      人確認無誤等語，業據其提出晶鑽卡申請書、現金卡餘額
      分期攤還貸款申請書及其上所附系爭本票、95年11月30日
      電話錄音譯文、被上訴人於96年3月21日委託亞洲聯合律
      師事務寄發予上訴人之（96）亞律函字第9603014號函、
      現金卡借貸交易明細為證（見原審卷第17-22頁、本院卷
      第25-28頁），足見上訴人所辯，尚非無據。
（二）參以被上訴人於原審自承其有向上訴人申辦現金卡、於本
      院自承有在上訴人新興分行開立000-00-0000000號帳戶等
      情（見原審卷第9頁、本院卷16頁背面），及上訴人所提
      出被上訴人於96年3月21日委託亞洲聯合律師事務寄發予
      上訴人之（96）亞律函字第9603014號函載，被上訴人積
      欠包括上訴人在內共18家銀行之信用貸款、信用卡及現金
      卡債務（上載積欠上訴人信用貸款4萬6,000元），係因被
      倒債，誤交損友，現金卡借朋友使用，導致以卡養卡，以
      債養債，造成龐大負債，情非得已，特委請律師事務所函
      告上訴人，目前無力清償，希望努力工作，俟將來財力改
      善時，必當清償等語（見本院卷第25頁），被上訴人對該
      函之真正亦不爭執（見本院97年4月30日函），堪認上訴
      人所辯被上訴人向其申辦現金卡使用，積欠4萬7,9 89 元
      未還一節，應可採信。準此，上訴人辯稱被上訴人因積欠
      上開債務，請求其准予分期攤還，經雙方約定分24期攤還
      、每月1日為繳款日、利息按年利率12％計算、以上訴人
      在其新興分行開立000-00-0000000號帳戶為還款帳號，上
      訴人於95年11月20日簽立現金卡餘額分期攤還貸款申請書
      及其上所附系爭本票予其等情，合乎情理。且上訴人稱其
      於收到上開現金卡餘額分期攤還貸款申請書及其上所附系
      爭本票後，經其行員以電話向被上訴人確認無誤一節，亦
      據提出被上訴人不爭執真正之電話錄音譯文可稽，觀該譯
      文內容，上訴人行員仔細向被上訴人確認、核對其辦理現
      金卡分期攤還申請書、申請書上簽名為其所親簽、身分證
      字號、積欠債務數額及如何分期攤還內容無誤等情（見原
      審卷第17-18頁），足認系爭本票應係被上訴人所簽。
（三）被上訴人雖主張系爭本票並非其所簽，係遭其友人即訴外
      人乙○○所偽造云云。惟查，經本院核對系爭本票發票人
      欄「甲○○」之簽名筆跡，與上訴人於原審96年5月28日
      報到單及當日當庭簽收上訴人所提出民事狀、被上訴人在
      上訴人新興分行開立000-00-0000000號帳戶、被上訴人向
      中國信託商業銀行申請信用卡之申請書所簽親之「甲○○
      」筆跡（見原審卷第12頁、第16頁、本院卷第7頁、第65
      頁），依肉眼辨識，其中「江」與「美」之比劃特徵及筆
      順相符（另「麗」部分，因有全寫及簡寫，較難比對），
      足認系爭本票上發票人「甲○○」之簽名，應係被上訴人
      所簽。至被上訴人於原審起訴狀及本院96年8月27日當庭
      命其書寫姓名之簽名筆跡，因其已有防備心態，刻意書寫
      與平時簽名不同筆跡，此與上開其在較無防備心態下所寫
      筆跡，自難等齊觀之，是尚難以其於原審起訴狀及本院當
      庭命其書寫姓名之簽名筆跡與系爭本票簽名筆跡不同，即
      認系爭本票非其所簽。此外，被上訴人主張系爭本票係乙
      ○○偽造一節，亦未舉證以實其說，要無可取。
七、綜上所述，本件被上訴人主張其並未簽發系爭本票，請求確
    認上訴人持有之系爭本票債權對其不存在，為無理由，不應
    准許。原審為被上訴人勝訴之判決，自有未洽。上訴意旨指
    摘原判決不當，求予廢棄改判，為有理由。爰由本院予以廢
    棄，改判如主文第二項所示。
八、本件為判決基礎之事證已臻明確，兩造所為之其他主張、陳
    述並所提之證據，經審酌後，認均與本件之結論無礙，不再
    一一論述，併予敘明。
九、據上論結，本件上訴為有理由。依民事訴訟法第436條之1第
     3項、第463條，第385條第1項前段、第450條、第78條，判
     決如主文。
中    華    民    國    97    年    6     月    6     日
                  民事第六庭    審判長法  官  張競文
                                      法  官  陳婷玉
                                      法  官  曾部倫
以上正本係照原本作成。
本判決不得上訴。
中    華    民    國    97    年    6     月    9     日
                                    書記官  謝梅琴


司法院資訊處製作；財團法人民間司法改革基金會備份。
